【裁判字號】    97,司,606
【裁判日期】    980708
【裁判案由】    聲請裁定公司解散
【裁判全文】
臺灣板橋地方法院民事裁定               97年度司字第606號
聲  請  人  行政院國家發展基金管理會
法定代理人  丙○○
聲  請  人  耀華玻璃股份有限公司管理委員會
法定代理人  鄧振中
聲  請  人  奇美實業股份有限公司
法定代理人  丁○○
共同代理人  葉建廷律師
            陳彥蓁律師
相  對  人  保利錸光電股份有限公司
特別代理人  甲○○
代  理  人  乙○○
上列聲請人聲請裁定公司解散事件，本院裁定如下：
    主  文
保利錸光電股份有限公司應予解散。
聲請程序費用新臺幣壹仟元由相對人負擔。
    理  由
一、程序方面：
(一)本件相對人雖抗辯其已將主營業所遷移至臺北市○○區○○路
  1 段320 號6 樓，並聲請變更登記，故本件應由臺灣士林地方
  法院管轄云云，並提出公司變更登記表及經濟部函各1 件之影
  本為證。惟查相對人提出之變更登記表僅屬申請表，其上並無
  主管機關經濟部核准變更登記之戳章；且相對人提出經濟部97
  年12月16日經授商字第09701311580 函主旨載明相對人申請改
  選董事、監察人及遷址等案應予補正或申復，逾期即予退件等
  語，益徵相對人尚未完成遷址變更登記。依聲請人提出之相對
  人最新公司變更登記表記載相對人公司所在地仍設於臺北縣林
  口鄉工二工業區○○路15號（參見聲證19及聲證26），屬本院
  轄區，本院自有管轄權。又本件係依公司法第11條規定聲請裁
  定公司解散事件，依非訟事件法第171 條規定，應由本公司所
  在地之法院管轄。相對人抗辯稱聲請人行政院國家發展基金管
  理會與相對人簽訂之現金增資投資協議書約定以臺灣臺北地方
  法院為第一審管轄法院，本件應類推適用民事訴訟法第24條關
  於合意管轄之規定，由臺灣臺北地方法院管轄云云，亦無可採
  ，先予敘明。
(二)本件相對人董監事任期於97年6 月29日屆滿，經濟部依公司法
  第195 條、第217 條第2 項但書規定，於97年11月5 日以經授
  商字第09701283870 號函限期相對人公司於98年3 月31日前完
  成改選董監事，相對人未依限完成改選變更登記，原任董監事
  已自98年4 月1 日當然解任，有經濟部98年5 月27日經授商字
  第09801105740 號函影本附卷可憑。本院業已選任相對人之股
  東甲○○於本件聲請事件為相對人之特別代理人，附此敘明。
二、聲請意旨略以：相對人自90年間開始量產TN級偏光板，惟因
    未達經濟規模，又適逢產品市場價格大幅下滑，導致巨額毛
    損，經董事會決議自92年開始停產。復全力投入研發TFT-
    LCD 偏光板之開發，惟研發並未成功，於95年6 月8 日經第
    4 屆第8 次董事會決議林口廠自95年6 月30日起全面停工，
    並資遣全部員工，委由董事長以每次約聘3 個月之模式回聘
    部分員工，停工期間製造部門產生之相關費用列為停工損失
    。嗣又經95年8 月10日第4 屆第9 次董事會決議分批處分全
    部機械設備，閒置設備已於96年全部出售，足見偏光板所營
    事業已不能成就，且無實際營運之事實，繼續經營顯有困難
    。又相對人實收資本新臺幣（下同）11億1,262 萬5,000 元
    ，惟至96年12月31日止累計虧損9 億4,468 萬1,000 元；又
    相對人原投資保利錸企業股份有限公司1 億元，至97年7 月
    31 日 僅餘9,765 萬4,423 元，足見長期投資亦逐年虧損，
    而此長期投資占相對人資產總額達44.2% 。由上可知相對人
    長期以來，損失及費用支出遠大於獲利，且公司已停止營業
    ，機器設備概皆處分完畢，公司經營已有顯著困難及重大損
    害。惟公司多數股東及所選任之董事阻撓公司辦理解散清算
    事宜，而相對人公司章程第23條第2 款規定公司解散案之擬
    議，應經由全體董事四分之三以上同意為之，因部分董事執
    意反對，董事會屢次決議皆無法通過解散清算之議案。聲請
    人為繼續六個月以上持有相對人已發行股份總數25.91%股份
    之股東，爰依公司法第11條規定聲請法院裁定公司解散等語
    。
三、按公司之經營，有顯著困難或重大損害時，法院得據股東之
    聲請，於徵詢主管機關及目的事業中央主管機關意見，並通
    知公司提出答辯後，裁定解散。前項聲請，在股份有限公司
    ，應有繼續6 個月以上持有已發行股份總數百分之10以上股
    份之股東提出之，公司法第11條定有明文。經查：
(一)聲請人為相對人之股東，繼續6 個月以上持有相對人股份總數
  百分之10以上之股份，有聲請人提出之股票影本共63張附卷可
  稽。是聲請人已符合聲請法院裁定解散公司之法定要件。
(二)經本院函請主管機關經濟部對本件聲請裁定解散相對人公司事
  件表示意見，經濟部函復意見略謂：因該公司已無生產線，公
  司經營型態已偏離製造業本業，在無生產效益之下本業無營收
  ，且公司僅剩高階管理人員及財務人員從事行政工作，每月還
  必須支付可觀之薪資及營運費用，若只靠利息收入、兌換利益
  及投資收益等業外收入支持，勢必造成公司長期虧損，使淨值
  下降，將損及股東權益，為保障投資人權益，該公司應朝清算
  解散之途徑較為妥適等語，有經濟部98年2 月13日經商字第
  09802403220 號函附卷可稽。且相對人其餘股東紀清田等60人
  （持有股數合計11,560,500股，佔相對人公司已發行股份總數
  10.39%）亦提出聲明書表明：相對人公司目前實質上已無營運
  之事實，連年虧損，公司董事會迄今無法達成決議解散公司之
  共識，已損及股東權益，故均同意聲請人聲請裁定解散相對人
  公司等語，有聲明書1 份附卷可憑（參見聲證16）。
(三)本院斟酌上開主管機關及利害關係人股東之意見，認相對人公
  司之經營，確有顯著困難，繼續經營勢必造成重大損害，聲請
  人聲請裁定解散相對人公司，核無不合，應予准許。
四、爰依非訟事件法第21條第2 項、第24條第1 項，民事訴訟法
    第78條，裁定如主文。
中    華    民    國    98    年    7     月    8     日
                  民事第三庭  法  官  許月珍
以上正本係照原本作成
如對本裁定抗告，須於裁定送達後10日內向本院提出抗告狀，並
應繳納抗告費新台幣1000元整
中    華    民    國    98    年    7     月    8     日
                            書記官  劉鴻傑


司法院資訊處製作；財團法人民間司法改革基金會備份。
